【裁判字號】    95,交聲,220
【裁判日期】    951213
【裁判案由】    違反道路交通管理處罰條例聲明異議
【裁判全文】
臺灣基隆地方法院交通事件裁定          95年度交聲字第220 號
移送機關    交通部公路總局臺北區監理所基隆監理站
異  議  人
即受處分人  甲○○
上列受處分人因違反道路交通管理處罰條例案件，對於交通部公
路總局臺北區監理所基隆監理站95年11月17日所為之處分（原處
分：基監字第裁42─RA0000000 號），聲明異議，本院裁定如下
：
    主  文
異議駁回。
    理  由
一、原處分意旨略以：受處分人即異議人（下稱異議人）甲○○
    駕駛所有之車牌號碼6G─1383號自用小客車，於民國（下同
    ）95年8 月4 日凌晨1 時7 分許，行經基隆市○○路、樂利
    三街口處，該處為有燈光號誌管制之交岔路口，且直行方向
    顯示為紅燈，竟闖紅燈跨越該交岔路口所繪設之停止線，並
    進入路口範圍，為設置於該處之自動測速違規照相桿攝得採
    證照片2 幀，經基隆市警察局交通警察隊（下稱原舉發單位
    ）警員劉建立認異議人有違反道路交通管理處罰條例（下稱
    同條例）第53條第1項之違規行為，依同條例第7條之2第1項
    第7款、第4項規定，對車輛所有人即異議人逕行舉發，異議
    人於應到案期限前向交通部公路總局臺北區監理所基隆監理
    站（下稱原處分機關）到案陳述意見，經原處分機關函請舉
    發單位調查結果，認異議人確有行經有燈光號誌管制之交岔
    路口闖紅燈之違規行為，於95年11月17日依道路交通管理處
    罰條例第53條第1 項、第63條第1項第3款（原裁決書誤載為
    「第1款」）之規定，裁處罰鍰新臺幣（下同）2,700元，並
    記違規點數3點，於法並無不合等語。
二、聲明異議意旨略以：1.依逕行舉發單RA0000000 號所述，伊
    於95年7 月31日16時01分許，於紅燈時違規停於麥金路及樂
    利三街十字路口之停止線上，經警以不遵守道路交通標線之
    指示，罰處新台幣900 元，伊並無異議。2.然依逕行舉發單
    RA0000000 號所述，伊係停至於麥金路及樂利三街十字路口
    天橋架設號誌下，當時雖是紅燈，但由相片可知，伊所駕駛
    銀色6G─1383煞車燈已亮，正在等待紅燈，此時伊所違反之
    交通法規應與上述RA0000000 號違規單之情形相同，仍應依
    同條例第60條2項3款處罰新台幣900元，惟本件RA0000000號
    違規單卻是以闖紅燈處分，顯不合法。3.依基警0000000000
    號回函所述：（圓形紅燈以亮2.3秒未停於停止線後方又第2
    張相片所示圓形紅燈亮起3.8 秒時車輛已進入路口範圍），
    伊認為此路口號誌設計上有瑕疵不能採用53條1 項，以一般
    駕駛者在號誌十字路口一定會注意紅綠燈號誌，本人行駛至
    麥金路及樂利三街十字路口時看到天橋下之號誌紅燈亮時，
    立即停止並無闖越紅燈。4.但依基警0000000000號回函所述
    ，伊無法認同，如果在天橋下之號誌停車等待紅綠燈算是闖
    紅燈，那號誌應改設在機車停止線之位置，依逕行舉發罰單
    RA 0000000號相片可以看到另一部綠色車也是停在天橋下等
    待紅燈號誌，是不是也一樣被開立違規闖紅燈，但駕駛人卻
    都停在號誌燈下等待紅燈，可見當時負責單位規劃設計架設
    在麥金路及樂利三街十字路口之紅綠燈號誌，得確有很大爭
    議性。5.依一般駕駛闖紅燈一定會超越十字路口，沒有人會
    違規闖紅燈又在等待紅燈，這種行為不合乎闖紅燈邏輯云云
    。
三、按停止線，用以指示行駛車輛停止之界限，車輛停止時，其
    前懸部分不得伸越該線。本標線為白實線，寬30至40公分，
    依遵行方向之路面寬度劃設之。本標線之前得加繪黃色「越
    線受罰」標字；又網狀線，用以告示車輛駕駛人禁止在設置
    本標線之範圍內臨時停車，防止交通阻塞。本標線為黃色。
    外圍線寬20公分，內線依行車方向成45度傾斜，線寬10公分
    ，斜線間隔1 至5 公尺。再車輛面對圓形紅燈表示禁止通行
    ，不得超越停止線或進入路口，道路交通標誌標線號誌設置
    規則第170 條第1 項前段、第2 項前段、第3 項、第173 條
    第1 項前段、第2 項、第206 條第5 款第1 目定有明文。且
    汽車行駛至交岔路口，其行進、轉彎，應遵守燈光號誌或交
    通指揮人員之指揮，遇有交通指揮人員指揮與燈光號誌並用
    時，以交通指揮人員之指揮為準，道路交通安全規則第 102
    條第1 項第1 款亦明定之。故汽車駕駛人，行經有燈光號誌
    管制之交岔路口闖紅燈者，處新臺幣（下同）1,800 元以上
    5,400 元以下罰鍰，道路交通管理處罰條例（下稱同條例）
    第53條第1 項亦揭諸甚明。
四、經查：
  (一)異議人於前揭時間，駕駛其所有之車牌號碼6G─1383號自用
    小客車，行經基隆市○○路、樂利三街口處，該處為有燈光
    號誌管制之交岔路口，且直行方向顯示為紅燈乙情，業據異
    議人於異議狀中自承不諱，且有基隆市警察局交通警察隊95
    年8 月24日基警交字第RA0000000 號舉發違反道路交通管理
    事件通知單影本1 件及採證照片2 幀等附卷可稽，此部分事
    實，應無疑義。
  (二)次查：依卷附採證照片2 幀所示：(1)第1 幀係異議人駕駛之
    車牌號碼6G─1383號自用小客車（下稱系爭車輛），正行經
    基隆市○○路、樂利三街交岔路口處之停止線（後輪已在停
    止線上），第2 幀則係該系爭車輛已向前行駛並超越停止線
    至網狀線處，進入交岔路口中心區，顯見異議人所駕駛之自
    用小客車當時係屬動態往前行駛，正在穿越該交岔路口至網
    狀線方為煞車甚明。(2)又依該2 幀照片所示，異議人所駕駛
    自用小客車行駛方向上方之燈光號誌為紅燈，而採證照片中
    符號數據所代表之意涵，其中之「R023」、「R038」則係表
    示紅燈之時間，即照片上顯示異議人係在紅燈亮起後2.3 秒
    未立即停止於停止線後方，已超越車輛停止線闖越紅燈行駛
    ，嗣於紅燈亮起後3.8 秒時，仍向前行駛至交岔路口網狀黃
    線處，且異議人之上述違規闖越紅燈之事實，亦有原舉發單
    位即基隆市警察局95年10月19日之基警交字第0000000000號
    函影本在卷可稽，足見異議人駕駛系爭車輛行經前揭設有燈
    光號誌管制之交岔路口時，並未遵守號誌指示減速慢行並停
    於停止線後方，卻逕自驅車闖越紅燈前進等情屬實。異議人
    徒以：伊當時停至於麥金路及樂利三街十字路口天橋架設號
    誌下，並無闖越紅燈。由相片可見，伊所駕駛銀色6G─1383
    煞車燈已亮在等待紅燈... 依一般駕駛闖紅燈一定會超越十
    字路口，沒有人會違規闖紅燈又在等待紅燈，這種行為不合
    乎闖紅燈邏輯云云，更與一般駕駛人停等紅燈習慣有違，亦
    係曲解「闖紅燈」之懲罰並非在於完全闖越交叉路口之動作
    （業已進入銜接路段）而有歧異，此觀道路交通標誌標線號
    誌設置規則第170 條第3 項另規定「本標線之前得加繪黃色
    【越線受罰】標誌」，更堪認定，是汽車駕駛人於交岔路口
    紅燈時仍超越停止線向前行駛，自屬行經有燈光號誌管制之
    交岔路口闖紅燈之違規行為。異議人仍執前詞置辯，顯非可
    採。
  (三)再查，交通部82年4 月22日交路字第009811號函示「闖紅燈
    」認定標準，乃係為恐凡超越停止線即遽論處「闖紅燈」，
    則恐難為一般大眾所接受，亦非「道路交通管理處罰條例」
    當初立法精神。故為促使駕駛人回歸於對標線之認知，同時
    兼顧執法技術層面與大眾接受程度，茲將車輛面對圓形紅燈
    時仍逕予穿越路口「至銜接路段」，含左轉、直行、迴轉及
    右轉（依箭頭綠燈允許行駛者除外）即視為闖紅燈之行為。
    若交岔路口已繪設網狀黃線區者暫以該範圍視作路口。故異
    議人前次違規（即異議狀中所述之逕行舉發單RA0000000 號
    ），依卷附該次採證照片2 幀所示：第1 幀係異議人駕駛系
    爭車輛，正行經基隆市○○路、樂利三街交岔路口處之停止
    線（後輪已在停止線上），第2 幀則係該系爭車輛已向前行
    駛並超越停止線至網狀線處，惟未進入交岔路口中心區○○
    ○○○路口「至銜接路段」），顯見異議人所駕駛之系爭車
    輛當時雖屬動態往前行駛，惟未穿越該交岔路口至銜接路段
    即已煞車甚明。該次違規依上揭交通部82年4 月22日交路字
    第009811號函示應僅屬「不遵守道路交通標誌、標線、號誌
    之指示」，而未達「穿越路口至銜接路段」之「闖紅燈」標
    準。是異議人非但曲解「闖越紅燈」之意，並有以不同行為
    態樣之前次違規比附援引以減輕其責之謬誤。況且，駕駛人
    使用道路時，本有隨時注意道路交通標誌、號誌之義務，以
    維眾人行車秩序；而各種交通標誌所代表之意義，道路交通
    標誌標線號誌設置規則復設有統一之規定，自不容駕駛人任
    憑己意解釋違規態樣之意涵，異議人指稱伊無法認同，如果
    在天橋下之號誌停車等待紅綠燈算是闖紅燈，那號誌應改設
    在機車停止線之位置..... 但駕駛人卻都停在號誌燈下等待
    紅燈，可見當時負責單位規劃設計架設在麥金路及樂利三街
    十字路口之紅綠燈號誌，得確有很大爭議性云云，顯係個人
    飾卸之詞，殊無足取。異議人上開交通違規之行為，堪予認
    定。
五、綜上所述，異議人違規之行為堪可認定，原處分機關據以援
    引上開規定，裁處罰鍰2,700 元，並記違規點數3 點，核無
    違誤或不當，本件異議為無理由，應予駁回。
據上論斷，應依道路交通案件處理辦法第19條，裁定如主文。
中    華    民    國    95    年    12    月    13    日
                  交通法庭法    官  齊  潔
以上正本證明與原本無異。
對於本件裁定如有不服，應於送達後5日內， 向本院提出抗告書
狀，敘述抗告之理由，抗告於臺灣高等法院。
中    華    民    國    95    年    12    月    13    日
                          書 記 官  潘端典


司法院資訊處製作；財團法人民間司法改革基金會備份。
